臺灣臺南地方法院民事裁定
110年度消債更字第367號
聲  請  人
即 債 務人  陳綵鳳即陳秋梅


代  理  人  陳寶華律師(法扶律師)
上列聲請人依消費者債務清理條例聲請更生，本院裁定如下：
    主  文
聲請人陳綵鳳即陳秋梅自民國111年2月10日下午5時起開始更生
程序，並命司法事務官進行本件更生程序。
    理  由
一、按債務人不能清償債務或有不能清償之虞，且無擔保或無優
    先權之債務總額未逾新臺幣（下同）12,000,000元者，於法
    院裁定開始清算程序或宣告破產前，得向法院聲請更生；債
    務人對於金融機構負債務者，在聲請更生或清算前，應向最
    大債權金融機構請求協商債務清償方案，或向其住、居所地
    之法院或鄉、鎮、市、區調解委員會聲請債務清理之調解；
    協商或調解成立者，債務人不得聲請更生或清算。但因不可
    歸責於己之事由，致履行有困難者，不在此限；法院開始更
    生程序之裁定，應載明其年、月、日、時，並即時發生效力
    ；法院裁定開始更生或清算程序後，得命司法事務官進行更
    生或清算程序；必要時，得選任律師、會計師或其他適當之
    自然人或法人一人為監督人或管理人，消費者債務清理條例
    （下稱消債條例）第3條、第42條第1項、第151條第1項、第
    7項、第45條第1項、第16條第1項分別定有明文。
二、聲請意旨略以：聲請人積欠無擔保或無優先權之債務總額約
    為4,382,943元，為清理債務，依消債條例第151條規定，於
    民國110年11月間與最大債權金融機構永豐商業銀行股份有
    限公司（下稱永豐銀行）進行前置調解，永豐銀行提供分10
    8期、週年利率0%、每期（月）償還4,700元之還款方案，惟
    聲請人任職翰昇實業社，每月薪資所得約17,000元，扣除每
    月必要生活費用15,965元後，已無力負擔上開還款方案，致
    調解不成立。又聲請人無擔保或無優先權之債務未逾12,000
    ,000元，復未經法院裁定開始清算程序或宣告破產，亦無依
    消債條例或破產法之規定而受刑之宣告之情。爰依消債條例
    規定聲請准依更生程序清理債務等語。
三、經查：
  ㈠聲請人為一般消費者，並未從事營業，現積欠無擔保或無優
    先權之債務總額約為4,382,943元，未逾12,000,000元，聲
    請人於110年11月間向本院聲請與最大債權金融機構永豐銀
    行間債務清理之調解，惟調解並未成立等情，有聲請人提出
    之財團法人金融聯合徵信中心之債權人清冊、全國財產稅總
    歸戶財產查詢清單、108、109年度綜合所得稅各類所得資料
    清單、本院臺南簡易庭調解不成立證明書、戶籍謄本及財團
    法人金融聯合徵信中心之當事人綜合信用報告為證（調字卷
    第23-33頁，本院卷第23、55、59-62頁）。從而，聲請人主
    張其為一般消費者，無擔保或無優先權之債務總額未逾12,0
    00,000元，且於提起本件更生聲請前，業已踐行前置調解程
    序而調解不成立等情，應堪認定。
  ㈡聲請人主張任職翰昇實業社，每月薪資所得約17,000元，勞
    工保險投保薪資係因投保單位即台南市集中市場零售攤販職
    業工會之要求而以最低工資24,000元投保等語，雖據聲請人
    提出勞工保險被保險人投保資料表(明細)、切結書為證(調
    字卷第35-36頁、本院卷第47頁)，惟翰昇實業社出具之在職
    薪資證明書記載1個月薪水18,000元，亦有聲請人提出之在
    職薪資證明書在卷可稽(調字卷第37頁)，此外，聲請人目前
    未領取政府之津貼或補助，有臺南市政府社會局111年1月6
    日南市社助字第1110077068號函存卷可考（本院卷第63頁）
    ，復查無其他證據資料證明聲請人尚有其主張收入以外之所
    得，是認聲請人每月收入應為18,000元，並以此金額作為償
    債能力之計算基礎。
  ㈢按債務人必要生活費用，以最近1年衛生福利部或直轄市政府
    所公告當地區每人每月最低生活費1.2倍定之，消債條例第6
    4條之2第1項定有明文。而以最近1年衛生福利部所公告之臺
    南市每人每月最低生活費14,230元之1.2倍計算之，即為17,
    076元，故聲請人自陳每月必要生活費用15,965元，應為可
    採。
  ㈣聲請人稱其曾於110年11月間向本院聲請與最大債權金融機構
    永豐銀行進行前置調解，永豐銀行提供分108期、週年利率0
    %、每期（月）償還4,700元之還款方案，非聲請人所能負擔
    ，致調解不成立等語，有聲請人提出之前置協商不成立通知
    書存卷可查（本院卷第23頁），且經本院依職權調閱本院11
    0年度南司消債調字第534號卷宗核閱屬實，則以聲請人每月
    所得18,000元，扣除每月必要生活支出15,965元後，僅剩2,
    035元【計算式：18,000－15,965＝2,035】，實已不足清償上
    開還款方案，遑論聲請人另有資產管理公司債務。又聲請人
    名下無財產等情，有聲請人提出之全國財產稅總歸戶財產查
    詢清單附卷可考（調字卷第29頁）。依此，聲請人陳稱其收
    入無法負擔全部債務，應堪採信。
四、綜上所述，聲請人係一般消費者，積欠之無擔保或無優先權
    債務在12,000,000元以下，亦曾踐行前置調解程序而調解不
    成立，且綜合聲請人之收入財產及必要生活支出之情形，確
    有不能清償債務之虞之情形。此外，聲請人未經法院裁定開
    始清算程序或宣告破產，亦無依消債條例或破產法之規定而
    受刑之宣告之情，有本院民事紀錄科查詢表、臺灣高等法院
    被告前案紀錄表在卷可憑（本院卷第27-29頁），復查無消
    債條例第6條第3項、第8條或第46條各款所定駁回更生聲請
    之事由存在，自有藉助更生制度調整其與債權人間之權利義
    務關係，重建其經濟生活之必要。從而，聲請人聲請更生，
    於法應屬有據。
五、法院裁定開始更生或清算程序後，得命司法事務官進行更生
    或清算程序，必要時得選任律師、會計師或其他適當之自然
    人或法人一人為監督人或管理人，消債條例第16條第1項定
    有明文。查本件既經本院裁定開始更生程序，爰併依前開規
    定，命司法事務官進行更生程序。　　
中　　華　　民　　國　　111 　年　　2 　　月　　10　　日
　　　　　　　　　消債法庭法  官　 施介元
以上正本係照原本作成。
本裁定不得抗告。
本裁定已於民國111年2月10日下午5時公告。
中　　華　　民　　國　　111 　年　　2 　　月　　10　　日
                         書記官    曾怡嘉